【裁判字號】    92,交抗,1105
【裁判日期】    921128
【裁判案由】    違反道路交通管理處罰條例
【裁判全文】
臺灣高等法院交通事件裁定                      九十二年度交抗字第一一０五號
    抗告人即
    受處分人  甲○○
右抗告人因違反道路交通管理處罰條例案件，不服臺灣臺北地方法院中華民國九十二
年十月三十一日裁定（九十二年度交聲字第九三二號），提起抗告，本院裁定如左：
    主  文
抗告駁回。
    理  由
一、按汽車駕駛人在多車道右轉彎，不先駛入外側車道者，處二百元以上六百元以下
    （註：新臺幣六百元以上一千八百元以下）罰鍰，併計違規點數一點，道路交通
    管理處罰條例第四十八條第四款、第六十三條第一項第一款定有明文。
二、本件抗告人即受處分人甲○○駕駛車號六Ｃ－七一六號營業小客車，於民國（下
    同）九十二年七月四日十六時四十九分許，在臺北市○○○路，因「在多車道右
    轉彎，不先駛入外側車道」之違規，為臺北市政府警察局大安分局交通分隊員警
    攔停，依違反前揭道路交通管理處罰條例第四十八條第四款規定之行為掣單舉發
    ，有臺北市政府警察局舉發違反道路交通管理事件通知單一紙、現場照片二幀在
    卷可稽（見原審卷第七頁、第十三頁）。
三、訊據受處分人甲○○雖坦承於右揭時間駕駛營業小客車行駛建國南路等情不諱，
    但矢口否認有何違反道路交通管理處罰條例之行為，辯稱：當時走信義路的匝道
    口下來走建國南路，慢慢變換車道要靠右打算右轉，警察騎著機車超速從我右邊
    突然出現，害我差點撞到他，他就惱羞成怒吹哨子，將我攔停引導到路邊開紅單
    ，當時我還沒有右轉，只有打右轉方向燈，就被警察攔停云云。惟查，本案受處
    分人被指違規之路段為四線車道，有現場照片二幀在卷可查（見原審卷第十三頁
    ）。次據證人即開單舉發受處分人之員警陳文輝於原審具結供稱：我當時騎警用
    巡邏機車巡邏，沿建國南路北向南行駛，在接近舉發單所寫的路口之前，看到受
    處分人之車輛由北向南第二車道向右變換車道而跨越第二及第三車道，此時就直
    接右轉，當時該部計程車差點和一台機車發生交通事故，機車騎士一直看我，意
    思是警察應該要舉發，我就向前將計程車攔下，攔停時計程車車頭已經進入新生
    南路（如附圖，指一六一巷），然後就開單等語（見原審卷第二十八頁）。參諸
    受處分人亦供陳：從信義路的匝道口下來走建國南路，慢慢變換車道要靠右打算
    右轉；... 但我當時的行向是像照片上所顯示的一樣；... 我是從建國南路下匝
    道口，我從左邊第一車道便換到第二車道再變換至第三車道，當我在第三車道時
    ，我還沒有右轉，警察就對我吹哨云云（見原審卷第二十一頁、第二十九頁）。
    依前揭陳述，當時甲○○駕駛之六Ｃ－七一六號營業小客車已然接近欲前行之新
    生南路一六一巷，並無充足之距離供受處分人另變換至最外線之第四車道後再行
    右轉；是以，證人陳文輝所供證「攔停時計程車車頭已經進入新生南路（一六一
    巷）」乙節自屬可信。受處分人所辯：當時我還沒有右轉，只有打右轉方向燈等
    語，顯非實情而不足採。本件受處分人有在多車道之建國南路行駛欲右轉新生南
    路一六一巷時，不先駛入外側車道而在建國南路第三車道處直接右轉之違規事實
    ，已可認定。
四、原處分機關因依道路交通管理處罰條例第四十八條第四款及第六十三條第一項第
    一款、違反道路交通管理事件統一裁罰標準表規定，裁處異議人罰鍰新台幣六百
    元，併計違規點數一點，核無違誤；原審以受處分人之異議為無理由，而駁回其
    異議之聲明，亦無不合。
五、抗告意旨略以：非交通整理時段伊靜止狀態下被攔下開罰單，且巷口本來就可以
    右轉，更何況伊車頭沒有進巷口，已事實不符，在未採取科學舉證，如何證明警
    察不說謊，請傳證人涂醒哲云云。惟查，受處分人所駕計程車中係在下信義路匝
    道後變換至第三車道行進中，被員警攔停告發等情，已據受處分人在原審陳明在
    卷，有如前述；抗告意旨所指「靜止狀態下被攔下開罰單」乙節，顯屬無稽。次
    按交通警員掣單舉發違反道路交通管理處罰條例所列之違規事實，本質上為行政
    處分，係公務員基於職務上權力，依法就特定之具體事件所為具有公法上效果之
    單方行政行為，基於公務員為公法上行為具有公信力之原則，該行政處分當可被
    推定為真正，其據以依法處分之事實認定亦為真正無誤，此與民事訴訟法第三百
    五十五條第一項規定：「文書依其程式及意旨得認作公文書者，推定其為真正」
    之情形相同。本此公信原則，乃立法者賦予行政機關制定違反道路交通管理事件
    統一裁罰基準及處理細則，使勤務警員得當機處分，以達其維護交通秩序、安全
    之行政目的。反之，若謂公務員一切行政行為均需預留證據以證其實，則國家行
    政勢必窒礙難行。據此，刑事訴訟法就犯罪證據有關之規定中與屬行政秩序罰之
    交通違規裁罰本質不合之部分，自不在準用之列。遍閱全部卷證，又查無任何積
    極證據足以證明證人陳文輝上開供述係屬虛偽，自難僅以證人為本件舉發之警員
    ，即否認其所為供證之可信度。至於證人即受處分人所指當時車上之乘客前衛生
    署長涂醒哲，已據原裁定敘明經法院按址傳訊未據到庭，而無從為受處分人有利
    之認定。抗告意旨仍執前詞指摘原裁定不當，並無理由，應予駁回。
六、據上論結，應依道路交通案件處理辦法第二十六條、刑事訴訟法第四百十二條，
    裁定如主文。
中      華      民      國    九十二    年     十一     月    二十八    日
                              臺灣高等法院交通法庭
                                  審判長法  官  劉  景  星
                                        法  官  陳  志  洋
                                        法  官  陳  博  志
右正本證明與原本無異。
不得再抗告。
                                        書記官  陳  嘉  文
中      華      民      國    九十二    年     十二     月      二      日


司法院資訊處製作；財團法人民間司法改革基金會備份。
